臺灣高等法院臺南分院刑事裁定
111年度毒抗字第256號
抗  告  人  
即  被  告  鄭清木
上列抗告人因聲請強制戒治案件，不服臺灣臺南地方法院中華民
國111年3月15日裁定(111年度毒聲字第235號)，提起抗告，本院
裁定如下：
    主  文
抗告駁回。
    理  由
一、本件抗告意旨略以：抗告人即被告甲○○（下稱抗告人）不服
    原審裁定，因抗告人之配偶陳彥蓉甫於民國111年2月11日產
    下幼女鄭○○，家中經濟狀況不佳，亟需抗告人撐持，幼女亦
    需抗告人陪伴照顧，為此提起抗告，請求鈞院撤銷原裁定，
    並駁回檢察官之聲請，抗告人必將下定決心從此遠離毒品，
    專心照顧配偶、撫養幼女成長，企盼鈞院寬宥云云。
二、按觀察、勒戒後，檢察官或少年法院（地方法院少年法庭）
    依據勒戒處所之陳報，認受觀察、勒戒人無繼續施用毒品傾
    向者，應即釋放，並為不起訴之處分或不付審理之裁定；認
    受觀察、勒戒人有繼續施用毒品傾向者，檢察官應聲請法院
    裁定或由少年法院（地方法院少年法庭）裁定令入戒治處所
    強制戒治，其期間為6個月以上，至無繼續強制戒治之必要
    為止，但最長不得逾1年，毒品危害防制條例第20條第2項定
    有明文。且關於有無繼續施用毒品傾向之評估標準，法務部
    因應修法後之實務狀況，已於110年3月26日以法矯字第1100
    6001760號函修正頒布「有無繼續施用毒品傾向評估標準紀
    錄表」、「有無繼續施用毒品傾向評估標準評分說明手冊」
    （下稱「修訂後之評估標準」），係以前科紀錄與行為表現
    、臨床評估、社會穩定度三項合併計算分數，每一大項皆有
    靜態因子與動態因子。先以靜態因子分數評分，靜態因子分
    數總分在60分（含）以上為「有繼續施用毒品傾向」；60分
    以下，與動態因子分數相加，如果總分在60分（含）以上，
    為「有繼續施用毒品傾向」，且與修正前之評估標準最大不
    同在於就前科紀錄部分設有配分上限。而被告有無「繼續施
    用毒品傾向」，係依具體個案之臨床實務及相關事證等情綜
    合判定，有其相當之專業依據及標準，且涉及專門醫學，又
    衡酌強制戒治之目的，係為協助施用毒品者戒斷毒品之心癮
    及身癮所為之一種保安處分類型，該評估標準係將與判斷有
    無繼續施用傾向之相關因素加以列舉及量化，適用於每一位
    受觀察、勒戒處分之人，具一致性、普遍性、客觀性，以利
    執法者判定受勒戒人有無繼續施用毒品傾向，倘其評估由形
    式上觀察，無擅斷或濫權等明顯不當之情事，法院宜予尊重
    。　　
三、查抗告人前因施用第一、二級毒品甲基安非他命案件，由原
    審法院於110 年5月25 日以110 年度毒聲字第545號裁定送
    勒戒處所觀察、勒戒後，抗告人於111年2月3日緝獲入法務
    部○○○○○○○○附設勒戒處所，經該所於同年2月21日評估後，
    認其有繼續施用毒品之傾向之事實，有原審法院110 年度毒
    聲字第545號裁定1 份、法務部○○○○○○○○111年3 月9 日南所
    衛字第11100018310號函及所附之有無繼續施用毒品傾向證
    明書、評估標準紀錄表各1 份（見臺灣臺南地方檢察署111
    年度毒偵緝字第68號卷）在卷可稽。依上開有無繼續施用毒
    品傾向評估標準紀錄表之記載，抗告人在前科紀錄與行為表
    現方面評分35分（靜態因子33分、動態因子2分），在臨床
    評估方面評分36分（靜態因子32分、動態因子4 分），在社
    會穩定度方面得分5 分（靜態因子0 分、動態因子5 分），
    靜態因子得分合計65分，動態因子得分合計11分，靜態因子
    與動態因子總分合計76分；而依前述法務部與衛生署共同修
    正之「有無繼續施用毒品傾向評分標準評分說明手冊」所定
    判定原則，得分在60分以上者，即可判定為有繼續施用毒品
    傾向。茲被告之得分為76分，已逾60分，故而判定有繼續施
    用毒品傾向。上開判定結果係依主管機關訂頒之評估基準進
    行，在客觀上並無逾越裁量標準，且上開判定結果是由專業
    醫師依前開評估基準所為之專業判斷，是法務部○○○○○○○○判
    定被告有繼續施用毒品之傾向，顯非無據。
四、再按毒品危害防制條例所規定之觀察、勒戒或強制戒治處分
    ，其立法意旨在幫助施用毒品者戒除毒癮，該處分之性質非
    為懲戒行為人，而係針對行為人將來之危險所為預防、矯治
    措施之保安處分，以達教化與治療之目的，可謂刑罰之補充
    制度，雖強制戒治等保安處分，兼具有自由刑之性質，然卻
    有刑罰不可替代之教化治療作用。且強制戒治既屬用以矯治
    、預防行為人反社會性格，而具社會保安功能之保安處分，
    當無因行為人之個人或家庭因素而免予執行之理。至抗告人
    主張其有決心遠離毒品、且配偶甫生產、有家人需照顧等情
    ，更與抗告人是否應經送強制戒治無涉。且家庭因素並非消
    減評估有無繼續施用毒品傾向標準紀錄表證明力之事證，亦
    非法院應否命抗告人強制戒治之法定裁量事項。是抗告人以
    此執為抗告理由，並無可採。
五、綜上所述，原審因而依檢察官之聲請，適用毒品危害防制條
    例第20條第2 項後段之規定，裁定令入戒治處所施以強制戒
    治，其期間為6 個月以上，至無繼續強制戒治之必要為止，
    但最長不得逾1 年，經核並無不合。抗告意旨以上開理由提
    起本件抗告，指摘原裁定不當，依前所述，非有理由，其抗
    告應予駁回。
據上論斷，應依刑事訴訟法第412 條，裁定如主文。
中　　華　　民　　國　　111 　年　　3 　　月　　28　　日
                  刑事第二庭    審判長法  官  陳珍如
                                      法  官  包梅真
                                      法  官  黃裕堯
以上正本證明與原本無異。
不得再抗告。
　　　　　　　　　　　　　　　　　　　書記官  蔡孟芬
中　　華　　民　　國　　111 　年　　3 　　月　　28　　日